臺灣高等法院民事裁定　　　　　　　　　96年度破抗字第13號
　　抗　告　人　　鎗銘實業有限公司
　　法定代理人　　甲○○
　　代　理　人　　黃忠律師
上列抗告人因聲請宣告破產事件，對於中華民國96年1 月22日台
灣台北地方法院95年度破字第97號所為裁定，提起抗告，本院裁
定如下：
    主      文
抗告駁回。
抗告費用由抗告人負擔。
    理      由
一、抗告意旨略以：依營利事業登記及公司變更登記表所載，抗
    告人公司所在地均在台北市，原法院對抗告人應有管轄權，
    原法院竟將本件移送台灣宜蘭地方法院，與民事訴訟法第2
    條之規定不符，為此求予廢棄原裁定，准抗告人宣告破產云
    云。
二、按和解及破產事件，專屬債務人或破產人住所地之地方法院
    管轄，債務人或破產人有營業所者，專屬其主營業所所在地
    之地方法院管轄，破產法第2條第1項定有明文。所謂營業所
    ，係指實際從事工商企業活動或其他營業之處所，與公司依
    公司法登記之所在地，未必一致。所謂主營業所乃數個營業
    所中，為其業務執行之中心，或總攬其業務之處所。復按關
    於和解或破產之程序，除本法有規定外，準用民事訴訟法之
    規定，破產法第5條亦有規定。再按依民事訴訟法第28條第1
    項規定，訴訟之全部或一部，法院認為無管轄權者，依原告
    聲請或依職權以裁定移送其管轄法院。
三、經查，抗告人主要之不動產為坐落宜蘭市○○段0497、0498
    地號土地，及其上建物門牌宜蘭縣宜蘭市○○○路18號及20
    號之辦公室、廠房宿舍等，均位於宜蘭縣，另往來之台灣中
    小企業銀行宜蘭分行、台北國際商業銀行羅東分行、華南商
    業銀行宜蘭分行、中國信託商業銀行宜蘭分行、第一商業銀
    行股份有限公司宜蘭分行等5 家債權銀行，皆設址於宜蘭縣
    、市，有抗告人自行提具之抗告人公司債權人清冊、財產狀
    況說明書、土地及建物登記謄本附卷可參（見原法院卷11、
    34、37－40頁），且抗告人亦自承公司所在地遷址台北市前
    ，公司之營業所在宜蘭縣（見原審卷248 頁），並參酌抗告
    人前曾於95年7 月間向台灣宜蘭地方法院聲請宣告破產，因
    未補正法院命附具之資料，於95年8 月14日經台灣宜蘭地方
    法院裁定駁回，有台灣宜蘭地方法院95年7月19日及95年8月
    14日95年破字第2號民事裁定2份在卷可稽（見原法院卷240
    －242頁），足證抗告人之主營業所所在地為宜蘭縣，依首
    揭規定，足認台灣宜蘭地方法院對於本件破產事件有管轄權
    。
四、抗告人雖辯稱：依營利事業登記及公司變更登記表記載，抗
    告人公司所在地均在台北市，原法院對抗告人應有管轄權云
    云。查，抗告人雖提出95年8 月22日台北市政府營利事業登
    記證及95年8月2日公司變更登記卡影本（見原法院卷6－9、
    82、83頁），主張其主營業所已遷至台北市，原法院應有管
    轄權。然查，公司設立登記之地址，與實際主營業所所在地
    之地址，未必一致，又依台北市政府營利事業登記證所載，
    抗告人公司之所在地雖設於台北市○○區○○路1 段111號7
    樓之1，惟該所在地「僅供辦公室使用」，有台北市政府營
    利事業登記證附卷為憑（見原法院3卷第6頁），而抗告人主
    要之不動產、辦公室、廠房宿舍及往來銀行均於宜蘭縣，主
    要營業所亦在宜蘭縣，已如前述，是自難認抗告人於95年8
    月22日將公司設立登記地址變更至台北市，即認其主要營業
    所亦已遷至台北市，故抗告人上開所辯，自非可採。
五、綜上，原裁定將本件破產宣告事件移送有專屬管轄權之台灣
    宜蘭地方法院，並無不合。抗告意旨指摘原裁定不當，求予
    廢棄，為無理由，應予駁回。
六、據上論結，本件抗告為無理由，裁定如主文。
中　　華　　民　　國　　96　　年　　3　　 月　　30　　日
                    民事第五庭
                        審判長法　官  林丁寶
　　　　　　　　　　  　　　　法　官  陳博享
　　　　　　　　　　　  　　　法　官  蔡芳齡
正本係照原本作成。
本裁定除以適用法規顯有錯誤為理由，並經本院許可外，不得再
抗告。如提起再抗告，應於收受後10日內委任律師為訴訟代理人
向本院提出再抗告狀。並繳納再抗告費新台幣１千元。
中　　華　　民　　國　　96　　年　　4 　　月　　3 　　日
                              書記官  蔡錦輝
